【裁判字號】    97,訴,349
【裁判日期】    970314
【裁判案由】    加重強盜等
【裁判全文】
臺灣臺中地方法院刑事判決  97年度訴字第349號
公  訴  人  臺灣臺中地方法院檢察署檢察官
被      告  丁○○
                    （現於臺灣臺中看守所羈押中）
指定辯護人  本院公設辯護人  甲○○
上列被告因加重強盜等案件，經檢察官提起公訴（九十七年度偵
字第一○三五號），本院判決如下：
    主    文
丁○○犯竊盜罪，處有期徒刑陸月，扣案鑰匙貳支沒收；又犯加
重強盜罪，處有期徒刑玖年，扣案之斜背式咖啡色背包壹個、西
瓜刀壹把、口罩壹個、安全帽壹個，均沒收；又犯加重強盜罪，
處有期徒刑捌年，扣案之之斜背式咖啡色背包壹個、西瓜刀壹把
、口罩壹個、安全帽壹個，均沒收；又犯加重強盜罪，處有期徒
刑捌年，扣案之之斜背式咖啡色背包壹個、西瓜刀壹把、口罩壹
個、安全帽壹個，均沒收。應執行有期徒刑拾伍年。扣案之之斜
背式咖啡色背包壹個、西瓜刀壹把、口罩壹個、安全帽壹個、鑰
匙貳支，均沒收。
    犯罪事實
一、丁○○因缺錢花用，為劫取財物並避免遭警查緝，意圖為自
    己不法之所有，基於竊盜犯意，於民國（下同）九十六年十
    二月十日凌晨三時二十分許，在臺中縣潭子鄉○○路○段三
    一二巷二○號前，利用自備之機車鑰匙，竊取丙○○所有並
    停放該處之車牌號碼ＪＹＲ－８２２號重機車，得手後供己
    騎用。並另基於意圖為自己不法所有之強盜犯意，於同日凌
    晨三時五十分許，配戴黑色全罩式安全帽、黑色口罩、黑框
    眼鏡及斜背式咖啡色背包，並攜帶客觀上足供兇器使用之西
    瓜刀一把，前往同鄉○○路○段一八六之一號「７－１１便
    利商店」，持上開西瓜刀揮砍店員戊○○之頸部一刀，施強
    暴手段至使戊○○不能抗拒，再以手勢迫令戊○○打開第一
    臺收銀機，丁○○即動手劫取收銀機內之現金新臺幣（下同
    ）一千八百元得手，再喝令戊○○打開第二臺收銀機，戊○○趁隙以徒手方式欲制伏丁○○，嗣戊○○於扭打防衛過程
    中，因左手掌遭西瓜刀割傷（傷害部分未據告訴），因而罷
    手，丁○○即趁機騎乘上開贓車逃逸，並將上開贓車騎回同
    一地點置放。丁○○復另行起意，意圖為自己不法之所有，
    基於強盜犯意，先於同年月十七日凌晨三時五十分許，前往
    臺中縣潭子鄉○○路○段三一二巷二○號前，以同一手法接
    續竊取丙○○所有之上開重機車，再於同日凌晨四時二十分
    許，改戴紅色半罩式安全帽及配戴上開物件，持上開西瓜刀
    一把，前往同鄉○○路一四二號「７－１１便利商店」，對
    店員乙○○恫稱「搶劫」（臺語），繼而亮出上開西瓜刀，
    並動手抓住乙○○之前胸衣領，作勢揮砍，施強暴脅迫手段
    ，至使乙○○不能抗拒，再強押乙○○至收銀機櫃臺，喝令
    乙○○打開收銀機並使其交付現金一萬八千元得手，旋即騎
    乘上開贓車揚長離去，並將上開贓車騎回同一地點置放。丁○○再另行起意，意圖為自己不法之所有，基於強盜犯意，
    先於同年月二十九日凌晨三時三十分許，前往臺中縣潭子鄉
    ○○路○段三一二巷二○號前，以同一手法接續竊取丙○○
    所有之上開重機車，再於同日凌晨四時八分許，改戴灰色半
    罩式安全帽及配戴上開物件，持上開西瓜刀一把，前往同鄉
    ○○路一四二號「７－１１便利商店」，對店員己○○恫稱
    「搶劫」（臺語），同時亮出西瓜刀並動手抓住其外套衣領
    ，以強暴脅迫手段至使己○○不能抗拒，再強押己○○至收
    銀機櫃臺，喝令其打開收銀機後，進而一手持西瓜刀架在己○○之頸部，一手則劫取收銀機內之現金三千六百零七元得
    手，並騎乘上開贓車揚長離去。嗣於同年月二十九日凌晨四
    時二十分許，丁○○騎乘上開贓車返回臺中縣潭子鄉○○路
    ○段三一二巷二○號前時，為警當場查獲，並起獲上開贓車
    一部、贓款三千六百零七元及扣得咖啡色背包一個、西瓜刀
    一把、黑色外套一件、ＰＵＭＡ牌布鞋一雙、安全帽一個、
    黑色口罩一個、鑰匙二支、鐵灰色刷白牛仔褲一件等物。
二、案經臺中縣警察局豐原分局報告臺灣臺中地方法院檢察署檢
    察官偵查起訴。
    理    由
一、證據能力之說明：按現行刑事訴訟法為保障被告之反對詰問
    權，排除具有虛偽危險性之傳聞證據，以求實體真實之發見
    ，於該法第一百五十九條第一項明定被告以外之人於審判外
    之言詞或書面陳述，除法律有規定者外，不得作為證據。而
    刑事訴訟法第一百五十九條之一至第一百五十九條之四有傳
    聞法則之例外規定，且被告以外之人於審判外之陳述，雖不
    符前四條之規定，而經當事人於審判程序同意作為證據，法
    院審酌該言詞陳述或書面陳述作成時之情況，認為適當者，
    亦得為證據；當事人、代理人或辯護人於法院調查證據時，
    知有第一百五十九條第一項不得為證據之情形，而未於言詞
    辯論終結前聲明異議者，視為有前項之同意，刑事訴訟法第
    一百五十九條之五定有明文。查本件公訴人所提出之證據之
    證據能力（即被害人丙○○、戊○○、乙○○、己○○於警
    詢中之陳述），被告丁○○及辯護人於本院審理時未表示意
    見，顯不予爭執，且迄至言詞辯論終結前亦未曾聲明異議，
    本院審酌上開證據資料製作時之情況，尚無違法不當及證明
    力明顯過低之瑕疵，亦認為以之作為證據應屬適當，且證據
    內容係針對被告是否犯罪，為證明本案犯罪事實所必要，故
    揆諸上開規定，爰依刑事訴訟法第一百五十九條之五規定，
    認上揭證據資料均例外認有證據能力，合先敘明。
二、訊據被告丁○○對於上開時、地竊盜、強盜等事實，於偵查
    中及本院審理時均坦承不諱，核與被害人丙○○、戊○○、
    乙○○、己○○於警詢之陳述情節相符，並有員警職務報告
    一紙、贓物領據二紙、監視器翻拍照片七張、被害人戊○○
    傷勢照片四張、查獲照片六張、道路監視器翻拍照片二張、
    被告丁○○身穿配件照片五張、被害人己○○、乙○○指認
    被告照片一張附卷及斜背式咖啡色背包一個、西瓜刀一把、
    黑色外套一件、ＰＵＭＡ牌布鞋一雙、安全帽一個、鑰匙二
    支、鐵灰色刷白牛仔褲一件、黑色口罩一個等物扣案可稽。
    被告於偵查中及本院審理時自白犯罪，應與事實相符，而足
    堪採信。因而認本件事證明確，被告竊盜及加重強盜犯行，
    均可認定，
三、按所謂兇器，其種類並無限制，凡客觀上足對人之生命、身
    體、安全構成威脅，具有危險性之兇器均屬之，且只須行為
    時攜帶此種具有危險性之兇器為已足，並不以攜帶之初有行
    兇之意圖為必要，最高法院七十九年臺上字第五二五三號判
    例意旨參照。查被告丁○○持以強盜之西瓜刀一把，係金屬
    製銳器，若持之強暴、脅迫，依一般社會觀念，足以使人之
    生命、身體、安全受有危害，自堪認係兇器。次按強盜罪所
    施用之強暴脅迫，須足使被害人喪失意思自由，並達於不能
    抗拒之程度，始足當之。至其是否已達於使人不能抗拒之程
    度，則應就客觀具體之情狀加以判斷；又強盜罪之強暴、脅
    迫，以所施用威嚇之程度，客觀上足以壓抑被害人之意思，
    至使不能抗拒為已足。至施用之威嚇手段，客觀上是否足以
    壓抑被害人之意思自由，應依一般人在同一情況下，其意思
    自由是否因此受壓制為斷，不以被害人之主觀意思為準；而
    強盜罪之強暴、脅迫，祇須壓抑被害人之抗拒或使被害人身
    體上、精神上處於不能抗拒之狀態為已足，其暴力縱未與被
    害人身體接觸，仍無礙於強盜罪責之成立；若當場對被害人
    施以強暴脅迫，達於不能抗拒之程度，即係強盜行為，至被
    害人有無抗拒，或行為人持以實施強暴脅迫之兇器是否取自
    被害人之處所，及行為後如何離去，均於其是否為強盜，不
    生影響。最高法院七十一年度臺上字第一○四○號、八十七
    年度臺上字第三七○五號、八十九年度臺上字第三○三五號
    、九十一年度臺上字第二六五三號判決要旨可資參照。查被
    告丁○○上開強盜犯行時，乃由被告持西瓜指向或揮砍被害
    人，圖以此壓制被害人，則依被告於行為當時對被害人所實
    施者，乃施用於人之身體且程度上足以壓制反抗力之有形力
    行使，應係強暴行為無誤；而該強暴行為，依當時客觀環境
    觀察，足以壓抑被害人戊○○、乙○○、己○○之意思自由
    ，而達不能抗拒之程度。又被告於本院審理時自承係因缺錢
    而強盜財物，意圖供己花用，足認被告確有為自己不法所有
    之意圖甚明。核被告丁○○所為，係犯刑法第三百三十條第
    一項之攜帶兇器強盜罪及同法第三百二十條第一項之竊盜罪
    。被告於時空密接之情形下，先後三次在同一地點竊取同一
    被害人丙○○之上開重機車，顯係基於單一犯意之分次舉動
    ，為接續犯，應論以單一次竊盜罪。又其所犯上開普通竊盜
    及先後三次加重強盜罪，犯意各別，行為互殊，應予分論併
    罰之。爰審酌被告犯案時甫滿十八歲，正值青壯，不思努力
    以正當途徑獲取利益，竟為貪圖不法利益，而犯竊盜及攜帶
    兇器強盜他人之財物，手段粗暴，妨害被害人之人身自由，
    嚴重危害社會治安，妨害人民免於恐懼之自由，對被害人所
    造成之精神損害非輕，及其強盜所得金額多寡，且於本院審
    理中坦承犯行，犯後態度尚稱良好，及其犯罪動機、手段、
    目的、對社會治安之危害，檢察官具體求刑有期徒刑有期徒
    刑十五年等一切情狀，分別量處如主文所示之刑，並定其應
    執行之刑，以示懲儆。
四、至公訴意旨雖另請求依刑法九十條第一項之規定，宣告被告
    於刑之執行前，令入勞動場所強制工作云云。惟刑法上之習
    慣犯，與累犯、連續犯之性質有別，必須有具體之事實，足
    資證明行為人有犯罪之惡習及慣行，始有習慣犯規定之適用
    ，並非一有累犯之情形，即可認為有犯罪之習慣（最高法院
    五十四年度臺上字第三○四一號判決參照），然經核被告於
    本件雖犯三次加重強盜罪，然被告尚無前科，足見被告本件
    為強盜犯行，僅係一時貪念心起而為，難認有何犯罪之習慣
    ，且被告因涉本案強盜犯行，已經本院判處如主文所示之重
    刑，應認足收遏止並矯治其犯罪行為之效果，本院認尚無令
    被告於刑前強制工作之必要，爰不諭知於刑之執行前令入勞
    動場所強制工作，併予敘明。
五、扣案之斜背式咖啡色背包一個、西瓜刀一把、安全帽一個、
    口罩一個等物，為被告犯強盜罪時遮掩面容或壓制被害人所
    用，鑰匙二支為被告竊盜所用（被告雖稱僅用一支鑰匙竊盜
    ，伊沒有辦法分辨是哪一支等語，然被告係接續竊盜，所用
    鑰匙實難區別為何支，且即使有未使用之鑰匙，亦係預備供
    犯罪所用之物，應一併沒收），且為被告所有，業據其供承
    在卷，依刑法第三十八條第一項第二款之規定宣告沒收。至
    被告遭扣獲之長方形咖啡色背包一個，被告辯稱非供犯罪所
    用，本院經核檢察官起訴事實中僅列一背包為被告犯罪所用
    之物，並不包含上開長方形咖啡色背包一個，且非違禁物，
    爰不為沒收之諭知。另ＰＵＭＡ牌布鞋一雙、黑色外套一件
    、鐵灰色刷白牛仔褲一件等非供犯罪所用之物，亦不為沒收
    之諭知，附此敘明。
據上論斷，應依刑事訴訟法第二百九十九條第一項前段，刑法第
三百三十條第一項、第三百二十條第一項、第五十一條第五款、
第三十八條第一項第二款，判決如主文。
本案經檢察官張桂芳到庭執行職務。
中    華    民    國    97    年    3     月    14    日
                刑事第七庭  審判長法  官  陳如玲
                                  法  官  郭德進
                                  法  官  張清洲
以上正本證明與原本無異。
如不服本判決，應於收送達後十日內向本院提出上訴書狀（應敘
述具體理由並附繕本）。
上訴書狀如未敘述理由，應於上訴期間屆滿後二十日內補提理由
書於本院。
                                  書記官  詹東益
中    華    民    國    97    年    3     月    14    日
附錄論罪科刑法條
中華民國刑法第320條
（普通竊盜罪、竊佔罪）
意圖為自己或第三人不法之所有，而竊取他人之動產者，為竊盜
罪，處5年以下有期徒刑、拘役或5百元以下罰金。
意圖為自己或第三人不法之利益，而竊佔他人之不動產者，依前
項之規定處斷。
前二項之未遂犯罰之。
中華民國刑法第330條
（加重強盜罪）
犯強盜罪而有第321條第1項各款情形之一者，處7年以上有期徒
刑。
前項之未遂犯罰之。


司法院資訊處製作；財團法人民間司法改革基金會備份。
